【裁判字號】    96,訴,1632
【裁判日期】    970829
【裁判案由】    毒品危害防制條例
【裁判全文】
臺灣板橋地方法院刑事判決              96年度訴字第1632號
公  訴  人  臺灣板橋地方法院檢察署檢察官
被      告  丙○○原冒名林辰.
                    （另案在臺灣臺北監獄臺北分監執行中）
選任辯護人  江肇欽律師
被      告  乙○○
選任辯護人  舒建中律師
上列被告等因違反毒品危害防制條例案件，經檢察官提起公訴（
96年度偵字第4370號），本院判決如下：
    主  文
丙○○、乙○○均無罪。
    理  由
一、公訴意旨略以：被告丙○○、乙○○明知海洛因為毒品危害
    防制條例第2 條第2 項第1 款規定之第一級毒品，不得販賣
    、轉讓，竟共同基於販賣海洛因之犯意聯絡，於96年2 月8
    日，以每錢（凈重約3.6 公克）新臺幣（下同）25,000元之
    價格，向某真實姓名、年籍不詳之成年男子，販入海洛因後
    ，攜至臺北縣板橋市○○路4 號5 樓「富麗旅店」503 號房
    ，先由乙○○以1 比0.8 之比例摻入糖粉，分裝成每包毛重
    0.3 公克（淨重0.1 公克），再由丙○○以門號0000000000
    、0000000000號行動電話與購買者聯絡交易數量後，由乙○○在上開地點1 樓前進行交易，連續販賣海洛因予不詳之人
    。而丙○○另基於轉讓海洛因之犯意，於96年1 月間，在臺
    北縣板橋市○○路與館前東路口，轉讓海洛因予甲○○施用
    。因認被告丙○○、乙○○涉犯毒品危害防制條例第4 條第
    1 項之販賣第一級毒品罪嫌，丙○○另涉犯同法第8 條第1
    項之轉讓第一級毒品罪嫌。
二、按犯罪事實應依證據認定之，無證據不得認定犯罪事實；不
    能證明被告犯罪者，應諭知無罪之判決，刑事訴訟法第154
    條第2 項、第301 條第1 項分別定有明文。而認定不利於被
    告之事實，須依積極證據，苟積極證據不足為不利於被告事
    實之認定時，即應為有利於被告之認定，更不必有何有利之
    證據（最高法院30年上字第816 號判例要旨參照）。被告否
    認犯罪事實所持之辯解，縱屬不能成立，仍非有積極證據足
    以證明其犯罪行為，不能遽為有罪之認定（最高法院30年上
    字第1831號判例要旨參照）。又檢察官對於起訴之犯罪事實
    ，應負提出證據及說服之實質舉證責任。倘其所提出之證據
    ，不足為被告有罪之積極證明，或其指出證明之方法，無從
    說服法院以形成被告有罪之心證，基於無罪推定之原則，自
    應為被告無罪判決之諭知（最高法院92年臺上字第128 號判
    例要旨參照）。
三、公訴人認被告丙○○、乙○○涉犯販賣第一級毒品罪嫌，無
    非係因被告2 人於警詢時有此自白；認為被告丙○○另涉犯
    轉讓第一級毒品罪嫌，則是因甲○○於警、偵訊時曾為指訴
    ，並均佐以扣得第一級毒品海洛因、帳冊等物品，為論斷之
    主要依據。訊據被告丙○○、乙○○均堅決否認犯有前揭販
    賣、轉讓第一級毒品犯行，被告丙○○辯稱：扣案之海洛因
    係購入供己施用，並未販賣，甲○○施用之海洛因如何而來
    ，其並不清楚，且其自始未承認有販賣、轉讓海洛因之行為
    ；被告乙○○辯稱：當時毒癮發作，昏昏沈沈，根本不知道
    自己講些什麼，扣案之海洛因與其無關，其亦未將海洛因摻
    糖販售云云。經查：
（一）依警詢筆錄所載，被告丙○○、乙○○均曾坦承有販賣海
      洛因之行為（分見偵查卷第12頁；第19、20頁），惟經本
      院勘驗警詢錄音帶之結果：
    １警方與被告乙○○間，與販賣海洛因有關之問答如下（見
      本院卷第171 至180 頁）：
      問：那些藥昨天去那裡拿的？
      答：麥當勞那裡。
      問：金城路3 段麥當勞那裡是嗎？
      答：（沈默）
      問：跟誰買的？毒品跟誰買的？
      答：（沈默）
      問：怎麼買？總共有多少？
      答：2 萬5 吧。
      （中間省略）
      問：海洛因是包成1 包的是吧？
      答：對。
      問：重量多少？2 萬5 多少？
      答：（聲音模糊不清）
      問：幾克？海洛因幾克？我昨天查到6.8 ，海洛因總共1
          包要多少？2 萬5 多少？
      答：（聲音模糊不清）
      問：2 萬5 是多重？
      答：0.36吧。
      問：1 錢是不是？1 錢是多重？
      答：36（聲音模糊不清），0.36。
      問：0.36克是不是？你昨天跟他買2 萬5 ，是多少、是多
          重？
      答：0.36啊。
      問：0.36什麼？公克還是？
      答：公克。
      問：1 錢是0.36公克喔。
          （第3 人稱：1 錢是3.6 公克）
      問：你跟他買1 錢嗎？
      答：對啊。
      （中間省略）
      問：昨天買的東西是在那裡分裝的？
      答：在旅社。
      問：在富麗旅社裡面，誰分的？
      答：我。
      問：你是吧，1 包裡面都秤多少？摻多少糖？
      答：0.8 的糖。
      問：什麼0.8 的糖？
      答：8 分啦。
      問：買回來的東西裡面摻百分之80的糖是嗎？
      答：8 分都，用8 分。
      問：用8 分的糖，你是說昨天買回來的東西裡面8 分是糖
          對嗎？1 比0.8 嗎？
      答：對啊。
      問：你是怎麼摻的？
      答：摻東西。
      問：比例是多少？1比0.8 是嗎？
      答：是。
      問：1 比0.8 的糖就對啦？
      答：嗯。
      問：分裝多少？1 包多重？
      答：0.1 。
      問：0.1 公克，連袋子是0.3 公克？
      答：對。
      問：海洛因分成1 包0.1 克重的，是要做何用途？1 包要
          賣多少啦？
      答：1 千。
      問：1 千對吧。
      問：你昨天那個摻糖後，可以賣多少？可以賣幾萬？喂，
          快一點啦，昨天那些東西摻糖後可以賣多少啦？
      答：2 萬5 。
      問：我知道你跟人家買2 萬5 啦，摻糖以後可以賣多少？
          可以賣幾萬啦？多多少啦？
      答：差不多（按：此段聲音模糊不清，理由(一)３之論述參
          照）。
      問：差不多3 萬元是嗎？
      答：（聲音模糊不清）
      問：可以賣3 萬，所以賺5 千就對啦？
      答：（沈默）
      問：我告訴你，那些海洛因賣出去的錢，有沒有跟林辰峰
          分？
      答：沒，（口齒不清）胡亂賣，賣不記得，買東西時，就
          拿裡面的錢出來買。
      問：拿那些錢去買，賺的錢也是2 人一起用啦？
      答：對。
      問：你那些東西都怎麼賣？喂，東西都怎麼賣？那4 號仔
          怎麼……（錄音帶換面），你賓館都住在板橋附近就
          對啦？是不是啦？
      答：（沈默）
      問：都打誰的手機？
      答：阿峰的。
      問：阿峰的手機幾號？
      答：（沈默）
      問：幾號？打阿峰的電話，阿峰的電話幾號？
      答：（沈默）
      問：來，我告訴你，阿峰的電話是不是這支？0000000000
          是不是？是不是？阿峰的電話1 支是0000000000，1
          支是0000000000對不對？
      答：對啊。
      問：約在那裡？約在賓館下面是嗎？約在哪裡賣？
      答：看他們啦。
      問：看什麼看他們啦？林辰峰是不是都約在賓館下面交易
          ？
      答：土城。
      問：土城是不是？
      答：嗯。
      問：他是送東西過去還是怎樣？林辰峰，你們分好的那些
          4 號仔，都是林辰峰拿去賣的是嗎？
      答：我拿下去的。
      問：你拿下去賓館下面賣的是吧？
      答：嗯。
      問：錢當面交是嗎？
      答：對啦。
    ２警方與被告丙○○間，與販賣海洛因有關之問答如下（見
      本院卷第187 至198 頁）：
      問：你們分裝這些海洛因做何用途？
      答：（聲音模糊不清）
      問：大聲點，怕什麼？
      答：（沈默）
      問：我告訴你呢，乙○○說所分裝的海洛因是要以每包新
          臺幣l 千元販賣給他人，這次向阿弟仔以新臺幣2 萬
          5 買的海洛因，經過乙○○加入糖粉分裝後，由你共
          同販賣後可以得到3 萬元，所以可以賺5 千元，你有
          何解釋？
      答：（沈默）
      問：我剛剛問的，你有沒有聽到？
      答：有。
      問：你做何解釋？
      答：我沒有啦。沒有在販賣。
      問：你沒有在販賣啦？
      答：對。
      問：乙○○為何這樣說？
      答：我不知道。
      問：我再問你喔，乙○○說海洛因是要以每包l 千元賣給
          別人，這次向阿弟仔調的1 錢2 萬5 的海洛因，經過
          乙○○加入糖粉稀釋過後，可以賣新臺幣3 萬元，所
          以可以賺5 千元，他說的是否屬實？
      答：（沈默）
      問：是不是你叫他這樣包的？這是誰拿給他的？
      答：（沈默）
      問：乙○○說的屬實啦？屬實啦？大聲一點。
      答：嗯。
      問：1 次2 萬5 可以賺5 千喔？
      答：嗯。
      問：乙○○說你們賣海洛因的錢，所賺的錢都共同花用，
          是否屬實？
      答：嗯。
      問：大聲一點。
      答：對啊。
      問：你跟乙○○如何賣毒品？
      答：如有人要買，打我的手機給我。
      問：打幾號？
      答：0000000000。
      問：再來呢？
      答：0000000000。
      問：986 喔，跟你聯絡嗎？誰去交毒品？
      答：乙○○啦。
      問：當面收錢就對啦？
      答：對。
    ３按得為證據之被告自白，依刑事訴訟法第156 條第1 項規
      定，必須具備任意性與真實性2 要件：
      (1)就任意性而言，被告丙○○、乙○○固指稱其等於接受
        警詢時，有疲勞訊問之情形，然觀之前揭警詢筆錄及本
        院勘驗筆錄所載，本案並未為夜間訊問，而是讓2 人充
        分休息後，至查獲翌日上午才開始製作筆錄，又同時為
        警查獲之甲○○於製作筆錄時，曾要求上廁所，警方亦
        暫停筆錄之製作（見本院卷第184 頁），未見有何不當
        之處。此與警員丁○○於本院審理時，證稱被告2 人均
        有睡覺，如精神不佳，會讓其等去洗臉等語（見本院卷
        第116 至121 頁），並無不符，是被告2 人所指疲勞訊
        問云云，當非事實。另乙○○之辯護人據本院勘驗筆錄
        所載，指稱警詢筆錄中販售海洛因價格3 萬元是警員自
        行說出云云，但實際聽取錄音帶，即可知乙○○斯時確
        有表示「差不多……」，僅因錄音效果較差，該數字於
        勘驗時無從確認而已，對照前後文，「3 萬元」應係警
        方聽取乙○○之回答所為複誦，此部分指摘，亦非真實
        。衡酌警詢過程，被告2 人語氣均自然、平和，且錄音
        連續，本案尚難認有何以強暴、脅迫、利誘、詐欺、疲
        勞訊問、違法羈押或其他不正之方法取得丙○○、乙○○自白之情況。
      (2)就真實性而言，依據上開譯文內容，可知被告乙○○所
        述販賣海洛因過程，諸多用語含糊不清，25,000元究係
        購買0.36公克或1 錢（按：1 臺錢約3.75公克），則語
        焉不詳；而被告丙○○原係否認有販賣海洛因之行為，
        在警方追問下，始以「嗯」或敷衍之用語帶過，是否屬
        實，均非無疑。再者，比對警方之問話，被告2 人所述
        販毒情節，乃：其等於查獲前1 天，以25,000元購入扣
        案之海洛因，由乙○○以1 比0.8 之比例摻糖分裝後，
        以每包凈重0.1 公克1,000 元之價格販出，賺取5,000
        元之差價。據此，倘被告2 人所述屬實，其等購入海洛
        因後，至少要分裝成30包以上，始得獲利5,000 元。然
        觀之扣案之海洛因，僅14包，且「送驗檢品14包均含第
        一級第6 項毒品海洛因成分，合計淨重3.51公克（空包
        裝總重3.36公克），純度51.83 ％，純質淨重1.82公克
        。」，有法務部調查局96年3 月12日調科壹字第096230
        20720 號鑑定書1 份在卷可稽（見偵查卷第139 頁），
        除未見有以1 比0.8 之比例將海洛因摻糖，分裝成每包
        0.1 公克之情形，扣案之海洛因凈重3.51公克，與1 臺
        錢約3.75公克相近，以每包1,000 元價格售出，顯難獲
        利，尚難認被告2 人所述販毒方式與事實相符。此與被
        告丙○○、乙○○於同日檢察官偵訊時，隨即否認有販
        毒之事（見偵查卷第69、70頁）相互以參，益難信其等
        於警詢時之自白為真。
      (3)從而，被告丙○○、乙○○於警詢時之自白，非無瑕疵
        ，不得採為判決之基礎。
（二）檢察官未完全以被告2 人上開有瑕疵之自白，架構本案犯
      罪事實，僅表示2 人以每錢（凈重約3.6 公克）25,000元
      之價格販入海洛因，而未言明扣案之海洛因，即為丙○○
      、乙○○欲用以販售之海洛因，是就起訴書所載事實而論
      ，尚無如前述被告2 人之自白有自相矛盾之處。然：
    １觀諸該犯罪事實，丙○○、乙○○於何時將海洛因賣給何
      人？數量多少？並未載明，有關犯罪之時間、方法、態樣
      等犯罪事實應予記載事項，均付之闕如。雖販賣毒品罪，
      不以販入後復行賣出為構成要件，只要以營利之目的，將
      毒品購入或賣出，有一於此，其等犯罪即屬完成（最高法
      院96年度臺上字第416 號判決要旨），但被告2 人以每錢
      25,000元之價格販入多少海洛因？如何有牟利之想法？同
      樣未見任何論述。則被告2 人究係如何販賣海洛因，事實
      尚欠明確，已難據為適用法律之依據。
    ２證據部分，被告2 人警詢之自白及扣案之海洛因，有前述
      相互矛盾之瑕疵，且扣案之海洛因，與檢察官所稱用以販
      售之海洛因係以1 比0.8 之比例摻糖後分裝成每包0.1 公
      克，並不相同，已論述如前，此2 證據，顯不足佐證檢察
      官架構之犯罪事實。又公訴人謂丙○○係以門號00000000
      00、0000000000號行動電話與不詳人士聯絡後，販售予各
      該人士，而被告2 人於警詢時，表示係於96年2 月8 日晚
      間購入海洛因，迄同年月9 日凌晨0 時10分為警查獲，時
      間甚短且特定，似可經由比對通聯記錄以確認其等販售之
      對象，惟遍查全卷，未見有此等資料可供核對。另扣案之
      帳冊，僅記載「阿祥300 」、「阿又700 」、「小北50」
      等（見偵查卷第32、33頁），語意欠明，各該數字與被告
      2 人敘及之海洛因數量、販售金額，無一相符，難以認定
      與販毒有關。故檢察官所為舉證，亦有不足。
    ３實則，扣案之海洛因僅3.51公克，數量非多，被告丙○○
      辯稱係購入供己施用等語，並非全然無據。蓋丙○○自始
      坦承有施用毒品之習慣，而其為警查獲時，除前揭海洛因
      外，另扣得甲基安非他命及施用海洛因，甲基安非他命所
      使用之針筒、玻璃球、殘渣袋等物品，有卷附扣押物品清
      單1 份可證（見偵查卷第65、66頁），丙○○並因施用第
      一、二級毒品犯行，經本院以96年度訴字第1962號判決判
      刑在案，前揭扣案之海洛因，則經該案承審法官認定屬丙○○購入供己施用之毒品，併予沒收銷燬在案，有該案判
      決1 份存卷可參（見本院卷第302 至304 頁）。益徵本案
      積極證據之不足。
（三）公訴人認被告丙○○另有轉讓海洛因予甲○○之行為，然
      證人甲○○於本院審理時，業已到庭證稱：其係趁丙○○
      不注意時，自己拿取丙○○之海洛因施用，丙○○並不知
      道云云（見本院卷第338 頁），據此證詞，自難認為丙○○有轉讓海洛因予甲○○之行為。雖甲○○於警、偵訊時
      ，表示丙○○有提供海洛因供其施用，惟依其於偵訊時所
      述：「（問：警詢中供稱丙○○有提供毒品予你施用，是
      否實在？）是。」（見偵查卷第161 頁），可知甲○○所
      以有此說法，乃因其於警詢時曾如此表示，而觀之其於警
      詢時與警員之問答（見本院卷第181 至196 頁），警方原
      係追問甲○○有無與丙○○、乙○○一同販售海洛因，經
      其否認，並表示現場扣得之海洛因、甲基安非他命與其無
      關後，始為如下對話：
      問：你吃的安非他命跟海洛因是跟誰買的？
      答：我現在沒錢可以吃，我有一陣子沒吃，又有一陣子吃
          ，有時候叫他們稍微請一下。
      問：叫阿峰是嗎？
      答：嗯。
      問：他給你毒品，你幫他租房是不是？
      答：有人要請我吃，我想說還沒有吃，我就．．．（聲音
          模糊不清），我想說好幾天沒有吃了，想要吃一些看
          看。
      甲○○前揭警詢時之說詞，顯甚為含糊。衡酌本案查獲時
      ，甲○○亦在現場，而現場之承租人乃甲○○，有「富麗
      旅店」旅客登記簿1 份可以證明（見偵查卷第34頁），甲○○涉犯持有第一、二級毒品犯行，嫌疑重大，是其於警
      詢時答辯之重點，實際上乃在撇清自己與扣案毒品之關連
      性，此一辯解在未經具結及對質之情形下，真實性自是有
      疑。按施用毒品者，其所稱向某人購買之供述，須補強證
      據以擔保其供述之真實性。良以施用毒品者其供述之憑信
      性本不及於一般人，況施用毒品者其供出來源，因而破獲
      者，法律復規定得減輕其刑，其有為偵查機關誘導、或為
      邀輕典而為不實之陳述之可能，其供述之真實性自有合理
      之懷疑，必須補強證據佐證，以擔保其供述之真實性，俾
      貫澈刑事訴訟無罪推定及嚴格證明之基本原則（最高法院
      96年度臺上字第1029號判決要旨參照）。故甲○○於警詢
      之說詞，既與其於本院審理時所證有違，且無補強證據擔
      保其真實性，而其於偵訊時所為指證，乃接續警詢時之問
      話而來，為此陳述時，並同樣有：「（是否知悉丙○○與
      乙○○2 人有販售毒品之事？）我沒有去問過這些事，也
      儘量不要去找他們……。」（見偵查卷第162 頁）等卸責
      之說法，均不足據為不利被告丙○○之認定。
四、綜上所述，本案尚乏積極證據足認被告丙○○、乙○○有販
    賣第一級毒品或被告丙○○有轉讓第一級毒品之行為，罪既
    有疑，應從有利被告之認定，尚難逕以販賣第一級毒品罪、
    轉讓第一級毒品罪相繩，應為其等無罪之諭知。至起訴書中
    ，雖記載扣得海洛因、甲基安非他命及吸毒工具等物品，惟
    與檢察官架構之本案犯行無關，業如前述。衡酌檢察官認被
    告丙○○、乙○○販售之毒品乃以1 比0.8 摻糖後分裝為凈
    重0.1 公克之海洛因，且未敘及甲基安非他命與本案有關，
    仍將扣得此毒品之事實在起訴書列出，暨檢察官曾就丙○○
    施用第一、二級毒品案件另行提起公訴，亦將各該毒品列為
    證據，經本院認定係供吸食之用，而諭知沒收銷燬在案等節
    ，檢察官當僅是單純將扣案物品或可得佐證被告2 人犯行之
    證物列出而已，並未就被告2 人持有各該毒品之犯行予以起
    訴，本院自不得就其等持有毒品犯行予以審究，另為免訴或
    不受理諭知，併此敘明。
據上論斷，應依刑事訴訟法第301 條第1 項，判決如主文。
本案經檢察官馬凱蕙到庭執行職務。
中    華    民    國    97    年    8     月    29    日
                  刑事第十四庭  審判長法  官  林海祥
                                      法  官  汪怡君
                                      法  官  許炎灶
上列正本證明與原本無異。
如不服本判決，應於判決送達後10日內向本院提出上訴狀（應附
繕本），其未敘述上訴理由者，應於上訴期間屆滿後20日內補提
理由書狀於本院，上訴於臺灣高等法院。
                                      書記官  屠衛民
中    華    民    國    97    年    8     月    29    日


司法院資訊處製作；財團法人民間司法改革基金會備份。
